【裁判字號】    90,台上,667
【裁判日期】    900419
【裁判案由】    確認抵押權不存在等
【裁判全文】
最高法院民事裁定                                  九十年度台上字第六六七號
    上  訴  人  甲○○
    被 上訴 人  彰化商業銀行股份有限公司
    法定代理人  蔡茂興
    訴訟代理人  林春鏞律師
右當事人間請求確認抵押權不存在等事件，上訴人對於中華民國八十八年十月二十五
日台灣高等法院第二審判決（八十八年度上字第九八○號），提起上訴，本院裁定如
左：
    主  文
上訴駁回。
第三審訴訟費用由上訴人負擔。
    理  由
按對於第二審判決上訴，非以其違背法令為理由，不得為之，民事訴訟法第四百六十
七條定有明文。依同法第四百六十八條規定，判決不適用法規或適用不當者，為違背
法令。而判決有同法第四百六十九條所列各款情形之一者，為當然違背法令。是當事
人提起上訴，如依民事訴訟法第四百六十八條規定，以第二審判決有不適用法規或適
用法規不當為理由時，其上訴狀或理由書應有具體之指摘，並揭示該法規之條項或其
內容。若係成文法以外之法則，應揭示該法則之旨趣。倘為司法院解釋、或本院之判
例，則應揭示該判解之字號或其內容。如以民事訴訟法第四百六十九條所列各款情形
為理由時，其上訴狀或理由書，應揭示合於該條款之事實。上訴狀或理由書如未依此
項方法表明者，即難認為已對第二審判決之違背法令有具體之指摘，其上訴自難認為
合法。本件上訴人對第二審判決提起上訴，雖以該判決違背法令為由，惟核其上訴理
由狀所載內容，係就原審取捨證據、認定事實之職權行使，及依職權解釋契約所論斷
：兩造於民國八十三年十一月二日合意，於上訴人取得向訴外人盤基建設股份有限公
司（下稱盤基公司）所購買之系爭房地所有權後，向被上訴人抵押貸款。上訴人即簽
名於授信契約書、消費者貸款申請書、撥款委託書暨交付印鑑證明於被上訴人並完成
連帶保證人之對保手續。嗣被上訴人於八十四年六月七日完成就系爭房地所為最高限
額新台幣（下同）三百九十五萬元之抵押權設定登記後，即將兩筆合計三百二十九萬
元之貸款撥入上訴人指定之盤基公司帳號，上訴人並依約為部分貸款之清償之事實，
為上訴人所不爭，則系爭擔保放款既為兩造合意所設定，且已交付貸款，抵押權自屬
有效存在，不因嗣後上訴人與盤基公司間就系爭房地發生爭執而受影響。是以上訴人
請求確認被上訴人就系爭房地所設定之抵押權不存在，及被上訴人應協同上訴人向地
政機關辦理塗銷系爭抵押權登記，為無理由，均不應准許等情，指摘其為不當，並就
原審已論斷者，泛言違背法令，而未具體說明該論斷究有何不適用法規、適用法規不
當，或合於民事訴訟法第四百六十九條所列各款之事實，難認對該判決之如何違背法
令已有具體之指摘，依首揭說明，應認其上訴為不合法。又上訴人於上訴本院後始提
出之台灣高等法院檢察署通知，核係新證物，依民事訴訟法第四百七十六條第一項規
定，本院不得斟酌，併予說明。
據上論結，本件上訴為不合法。依民事訴訟法第四百八十一條、第四百四十四條第一
項、第九十五條、第七十八條，裁定如主文。
中      華      民      國     九十     年      四      月     十九     日
                              最高法院民事第五庭
                                  審判長法官  朱  錦  娟
                                        法官  顏  南  全
                                        法官  蘇  達  志
                                        法官  陳  碧  玉
                                        法官  劉  延  村
      右正本證明與原本無異
                                              書  記  官
中      華      民      國     九十     年      四      月     三十     日


司法院資訊處製作；財團法人民間司法改革基金會備份。
